【裁判字號】    95,訴,1309
【裁判日期】    950830
【裁判案由】    毒品危害防制條例
【裁判全文】
臺灣板橋地方法院刑事判決              95年度訴字第1309號
公  訴  人  臺灣板橋地方法院檢察署檢察官
被      告  甲○○
上列被告因違反毒品危害防制條例案件，經檢察官提起公訴（95
年度毒偵字第2615號），因被告於準備程序進行中就被訴事實為
有罪之陳述，經告知簡式審判程序之旨，本院裁定由受命法官獨
任進行簡式審判程序，並判決如下：
    主  文
甲○○施用第一級毒品，處有期徒刑柒月；又施用第二級毒品，
處有期徒刑參月。應執行有期徒刑捌月。
    事  實
一、甲○○前於民國94月間因違反毒品危害防制條例案件，經本
    院以94年度毒聲字第1664號裁定送觀察、勒戒後，認無繼續
    施用毒品之傾向，於94年10月5 日出所，並經臺灣板橋地方
    法院檢察署檢察官於94年10月5 日以94年度毒偵字第4763號
    為不起訴處分確定。詎甲○○仍無法戒除毒癮，復於前開觀
    察、勒戒釋放後5 年內，明知海洛因及安非他命業經公告列
    為毒品危害防制條例第2 條之第1 、2 級毒品，不得非法持
    有、施用，竟基於施用第1 、2 級毒品海洛因及安非他命之
    犯意，於94年10月18日下午5 時許，在臺北市○○路○ 段1
    號9 樓之22內，海洛因以香煙之方法，安非他命則置於玻璃
    球吸食器內以火燒烤產生煙霧後吸食之方式，施用海洛因、
    安非他命各1 次，嗣於94年10月18日17時20分許，在臺北縣
    板橋市○○路○ 段1 號9 樓之22為警查獲，經其同意採集尿
    液送驗後始悉上情。
二、案經臺北縣政府警察局板橋局報請臺灣板橋地方法院檢察署
    檢察官偵查起訴。
    理  由
一、訊據被告甲○○坦承前開犯罪事實，而被告於94年10月18日
    為警所採尿液送臺灣檢驗科技股份有限公司檢驗結果，發現
    確有嗎啡、安非他命之陽性反應，此有臺北縣政府警察局板
    橋分局偵辦毒品危害防制條例案被移送人姓名及代碼對照表
    、臺灣檢驗科技股份有限公司94年11月14日出具之濫用藥物
    尿液檢體檢驗報告各1 紙附卷可稽。次查，該檢驗中心係先
    以酵素免疫分析法（ＥＩＡ）篩驗，其尿液中海洛因代謝物
    嗎啡、安非他命濃度超出檢測範圍，再以氣相層析質普儀分
    析法（ＧＣ／ＭＳ）確認；其檢驗方法係以「氣相層析儀」
    先將物質氣化後，再經分析管分離，由於各種物質之沸點及
    對管柱之吸附力不同，在經過檢測器（De tector） 測定後
    ，表現出不同之滯留時間（Retensiontime） ，以滯留時間
    來判斷係何種物質；再利用「質普儀」為檢測器，將物質撞
    擊成碎片，記錄其質譜圖。因每個化合物之鍵結能力不同，
    故不同之物質會有其特定之質譜圖，因此在物質之判斷上有
    如指紋之鑑定，在理論上，扣除人為因素，其精確度已接近
    百分之百。足證被告前開自白應與事實相符，應予信實。第
    查，被告甲○○前於94月間因違反毒品危害防制條例案件，
    經本院以94年度毒聲字第1664號裁定送觀察、勒戒後，認無
    繼續施用毒品之傾向，於94年10月5 日出所，並經臺灣板橋
    地方法院檢察署檢察官於94年10月5 日以94年度毒偵字第47
    63號為不起訴處分確定等情，有該等不起訴處分書及臺灣高
    等法院被告全國前案紀錄表在卷可稽，其於觀察、勒戒釋放
    後，5 年內再犯施用第1 、2 級毒品之罪，與毒品危害防制
    條例第23條第2 項之規定相符，殆無疑問。從而，本案事證
    已臻明確，被告犯行洵堪認定，自應依法論科。
二、按海洛因及安非他命分屬第1 級及第2 級毒品，毒品危害防
    制條例第2 條第2 項第1 款及第2 款定有明文。核被告甲○
    ○所為，係犯毒品危害防制條例第10條第1 項之施用第1 級
    毒品罪及同條第2 項之施用第2 級毒品罪；其持有海洛因及
    安非他命之低度行為，分別為施用之高度行為所吸收，均不
    另論罪；其所犯上開二罪，犯意各別，行為互異，應分論併
    罰。第按94年2 月2 日修正公布，95年7 月1 日施行之刑法
    第2 條第1 項：「行為後法律有變更者，適用行為時之法律
    。但行為後之法律有利於行為人者，適用最有利於行為人之
    法律。」之規定，係規範行為後法律變更所生新舊法律比較
    適用之準據法，於新法施行後，應適用新法第2 條第1 項之
    規定，為「從舊從輕」之比較（最高法院95年第8 次刑事庭
    會議決議意旨參照）。查被告行為後，刑法第51條亦於上開
    時間修正施行，修正前刑法第51條規定：「數罪併罰，分別
    宣告其罪之刑，依左列各款定其應執行者：‧‧‧」而其中
    第5 款規定：「宣告多數有期徒刑者，於各刑中之最長期以
    上，各刑合併之刑期以下，定其刑期。但不得逾二十年。」
    修正後刑法第51條第5 款規定：「宣告多數有期徒刑者，於
    各刑中之最長期以上，各刑合併之刑期以下，定其刑期。但
    不得逾三十年。」比較結果，修正後刑法並非較有利於行為
    人，依刑法第2 條第1 項前段之規定，仍應依修正前刑法第
    51條第5 款規定，就上開宣告刑定其應執行之刑。爰審酌被
    告已有因施用毒品獲不起訴處分之寬典，猶因施用海洛因、
    安非他命再犯本罪，顯未衷心悛悔，漠視法令之禁制，恣意
    濫用藥品，甚為可訾，兼衡其施用安非他命、海洛因所生危
    害實以自戕健康為主，於他人尚無明顯重大危害及其犯後終
    能供認無隱，態度良好等一切情狀，分別量處如主文所示之
    刑，並依修正前51條第5 款定其應執行之刑，以示懲戒，用
    勵自新。
三、至被告為警查獲扣得之海洛因4 包、安非他命1 包、安非他
    命吸食器1 個，被告否認為其所有供施用之毒品或器具，因
    扣押物品目錄上開物品所有人/ 持有人/ 保管人為鄭志勇、
    陳禾祥，既無證據顯示上開物品為被告所有，供犯本案所用
    之物，而上開物品為同案被告鄭志勇、陳禾祥案件之重要證
    物，故就上開物品部分爰不諭知沒收或沒收銷燬。
據上論斷，應依刑事訴訟法第273 條之1 第1 項、第299 條第1
項前段，毒品危害防制條例第10條第1 項、第2 項，刑法第11條
前段、第2 條第1 項前段、修正前刑法第51條第5 款，判決如主
文。
本案經檢察官張慶林到庭執行職務。
中    華    民    國    95    年    8     月    30    日
                  刑事第十八庭  法  官  吳幸娥
以上正本證明與原本無異
如不服本判決應於送達後10日內向本院提出上訴狀
                                書記官  洪惠玲
中    華    民    國    95    年    8     月    30    日
附錄本案論罪科刑法條全文：
毒品危害防制條例第10條
施用第一級毒品者，處六月以上五年以下有期徒刑。
施用第二級毒品者，處三年以下有期徒刑。


司法院資訊處製作；財團法人民間司法改革基金會備份。
